【裁判字號】    97,交聲,2632
【裁判日期】    971104
【裁判案由】    交管條例聲異
【裁判全文】
臺灣板橋地方法院交通事件裁定        97年度交聲字第2632號
原處分機關  交通部公路總局臺北區監理所蘆洲監理站
異  議  人  甲○○原名莊詠.
即受處分人
上列異議人即受處分人因違反道路交通管理處罰條例案件，對於
交通部公路總局臺北區監理所蘆洲監理站於民國97年9 月19日所
為之北監蘆字第裁46-CO0000000號裁決處分，聲明異議，本院裁
定如下：
    主      文
異議駁回。
    理      由
一、原處分意旨略以：異議人即受處分人甲○○（原名莊詠）
    駕駛車牌號碼RZE-493 號輕型機車，於民國97年8 月20日10
    時45分許，行經臺北縣蘆洲市○○路、光華路有燈光號誌管
    制之路口時，因有闖紅燈之違規行為，經警以北縣警交字第
    CO0000000 號舉發違反道路交通管理事件通知單當場舉發，
    原處分機關乃於97年9 月19日依道路交通管理處罰條例第53
    條第1 項、第63條第1 項第3 款（裁決書漏載「第1 項第3
    款」）之規定，裁處罰鍰新臺幣1,800 元，並計違規點數3
    點，異議人不服上開裁決結果，乃於同日聲明異議等情。
二、異議意旨略以：當時伊要由中正路左轉光華路，因為車流較
    多無法順利左轉，所以於中正路綠燈時先通過停止線，又中
    正路上沒有待轉區○○○○路口外側待轉，等中正路紅燈即
    光華路綠燈後，才左轉光華路，警察卻說這樣違規，必須於
    中正路綠燈時直接左轉光華路，或直行至前方忠孝路口待轉
    ，伊覺得不合理，故聲明異議，請求撤銷原處分云云。
三、按汽車駕駛人，行經有燈光號誌管制之交岔路口闖紅燈者，
    處新臺幣1,800 元以上5,400 元以下罰鍰，道路交通管理處
    罰條例第53條第1 項定有明文；汽車駕駛人有同條例第53條
    之情形者，並記違規點數3 點，同條例第63條第1 項第3 款
    亦有明文。次按所謂「汽車」，係指在道路上不依軌道或電
    力架線而以原動機行駛之車輛（包括機器腳踏車），同條例
    第92條第1 項所授權訂立之道路交通安全規則第2 條第1 項
    第1 款亦有規定，故機車駕駛人如有上開違規情形，自有該
    處罰規定之適用。
四、經查：
    (一)本件異議人駕駛車牌號碼RZE-493 號輕型機車，於97年8
      月20日10時45分許，行經臺北縣蘆洲市○○路、光華路有
      燈光號誌管制之路口時，經警認有闖紅燈之違規行為，以
      北縣警交字第CO0000000 號舉發違反道路交通管理事件通
      知單當場舉發等情，有上開舉發通知單影本1 紙在卷可稽
      ，異議人對此亦不爭執，是異議人有上開駕駛行為及經警
      舉發過程，應屬事實。
    (二)而本件舉發經過情形，據證人即舉發警員楊孟武於本院訊
      問時到庭具結證稱：「中正路左轉光華路路上並沒有設置
      兩段式左轉區也沒有待轉區○○○路綠燈的時候，中正路
      都是紅燈，所以光華路綠燈亮時，中正路轉光華路的車子
      都是闖紅燈；當時異議人行進的方向，如異議人所述（先
      停於中正路外側車道，等光華路口綠燈時，才左轉光華路
      ）；中正路是二線道，雙向各一線，如果說中正路車輛要
      左轉光華路只要打方向燈就可以了；因為該處是T 型路口
      ，光華路綠燈後，可以左轉中正路或右轉中正路，異議人
      的行進方向與光華路綠燈時的左轉車輛容易造成路線的衝
      突，所以異議人的行為算是闖紅燈的行為，依照現場的位
      子，COCO茶飲店是光華路左轉車的必經地，所以異議人的
      行為還是算闖紅燈，有危險性；（中正路進入光華路）圖
      上直接左轉的方式是一種方法，另外一個辦法是行進到前
      面的忠孝路，可以在那裡暫停，然後再轉進去光華路」等
      語，有本院97年10月27日訊問筆錄及證人庭呈之照片二張
      附卷可憑。證人既身為警員，交通違規取締為其勤務內容
      之一，對本件違規經過印象深刻且陳述清楚，內容又與常
      情無悖，況證人已結證陳述如前，其與異議人間並無何身
      分利害業務關係，亦無嫌隙，衡情應無甘冒偽證罪刑責風
      險而設詞構陷異議人之理，從而，既查無任何證據足資證
      明證人有何捏造事實違法取締之不法情事，足認其證述應
      非子虛，自可採信。
    (三)異議人雖辯稱當時車流較多無法順利左轉，為安全考量於
      中正路綠燈時先通過停止線，並停在路口外側待轉，等中
      正路紅燈即光華路綠燈後，才左轉光華路云云。惟查，忠
      孝路、光華口並非對稱之交岔路口，忠孝路欲往光華路方
      向之車輛，需先左轉中正路略行數公尺後始得右轉光華路
      ，反之亦然。又上開路口號誌燈時相有三，依序為中正路
      綠燈（此時光華路及忠孝路均為紅燈）、光華路綠燈（此
      時中正路及忠孝路均為紅燈）、忠孝路綠燈（此時中正路
      及光華路均為紅燈），此為本院職務上已知之事項；是當
      光華路綠燈時，僅由光華路駛出之車輛得右轉或左轉中正
      路，中正路之車輛不得直行，忠孝路之車輛亦不得右轉或
      左轉中正路，此乃交通權責單位考量路口特性所設定，以
      維護行車動線及交通安全。異議人經過該路口時，若果有
      車流較多無法順利左轉之情形，而採兩段式待轉之方式左
      轉光華路，故無不可，然應前行至前方不遠處之忠孝路口
      待轉，方屬安全無虞，異議人捨此不為，自行於中正路口
      停止線前路旁待轉，又未依上開燈光號誌指示，於光華路
      路口綠燈時即逕自闖越紅燈左轉光華路，非但已阻礙光華
      路左轉中正路方向車輛之通行，且足生影響於其他用路人
      之安全及交通之順暢，異議人就此實無任何得為上開駕駛
      行為之正當理由。至該路口行車路線、號誌時相及標誌規
      劃等，是否容有改善空間等情，則屬主管機關行政上裁量
      事項，並無從解免異議人因本件違規所應受之裁處罰責，
      故異議人以前詞置辯，顯係卸責之語，並不足採。
    (四)綜上，本件事證明確，異議人於首揭時、地，確有「駕車
      行經有燈光號誌管制之交岔路口闖紅燈」之違規行為，洵
      堪認定，原處分機關據以援引道路交通管理處罰條例第53
      條第1 項、第63條第1 項第3 款之規定，裁處異議人罰鍰
      1,800 元，並記違規點數3 點，並無違誤或不當。本件異
      議為無理由，應予駁回。
五、據上論斷，應依道路交通案件處理辦法第19條，裁定如主文
    。
中    華    民    國    97    年    11    月    4     日
                    交通法庭    法  官  盧軍傑
上列正本證明與原本無異。
如不服本裁定，應於裁定送達後五日內敘明抗告理由，向本院提
出抗告狀。
                                書記官  周玉茹
中    華    民    國    97    年    11    月    5     日


司法院資訊處製作；財團法人民間司法改革基金會備份。
